【裁判字號】    98,聲再,270
【裁判日期】    980909
【裁判案由】    詐欺
【裁判全文】
臺灣高等法院刑事裁定                 98年度聲再字第270號
再審聲請人
即受判決人  甲○○
選任辯護人  連元龍律師
            張人志律師
上列聲請人因詐欺案件，對於本院97年度上訴字第5769號，中華
民國98年6月17日第二審確定判決（原審案號：臺灣板橋地方法
院97年度訴字第106號，起訴案號：臺灣板橋地方法院檢察96年
度偵字第6799號），聲請再審，本院裁定如下：
    主  文
再審之聲請駁回。
    理  由
一、本件再審聲請人即受判決人甲○○聲請再審意旨詳如附件所
    載，析其聲請再審理由略以：原確定判決認定犯罪事實與卷
    內證據資料有悖，受判決人於原第一審、第二審分別提出之
    樹林、親協兩家公司之資產負債表與公司登記資料，已足資
    證明受判決人在本案確是提供專業服務以賺取報酬，並非詐
    欺取財。又衡諸共同被告戊○○於調查局、偵查及第一審審
    理中之陳述，更可見受判決人為本件補稅案件，多次與戊○○聯繫，或提供相關資料，或提出對當事人有利主張向國稅
    局力爭，甚至曾獨自前往國稅局與承辦人戊○○洽談，足見
    受判決人並非是為了取信乙○○才陪同至國稅局洽談。再由
    共同被告陳紹詩及證人乙○○、丁○○分別在調查局、偵查
    及第一審中之供述，均可知受判決人並無參與任何詐欺之構
    成要件行為，也無詐欺犯意。是以，附件所附之證據足認受
    判決人應受無罪判決，且均經受判決人於原第一審或第二審
    中提出，原確定判決漏未審酌，顯有違誤，爰依刑事訴訟法
    第421條、第424條之規定，請求准予開始再審云云。
二、按有罪之判決確定後，為受判決人之利益聲請再審，必其聲
    請之理由合於刑事訴訟法第420條第1項所定情形之一，或合
    於同法第421條之規定者，始足當之。其中刑事訴訟法第421
    條規定，不得上訴於第三審法院之案件，除前條規定外，其
    經第二審確定之有罪判決，如就足生影響於判決之重要證據
    漏未審酌者，亦得為受判決人之利益，聲請再審。換言之，
    刑事訴訟法第421條，係就不得上訴於第三審法院之案件，
    其經第二審之確定判決，如就足生影響於判決之主要證據漏
    未審酌者，始得為受判決人之利益聲請再審，所為之特別規
    定，此有最高法院77年度臺抗字第77號裁定意旨可資參照。
    至所謂「重要證據漏未審酌」，係指第二審法院判決前已發
    現而提出之證據，未予審酌而言，如第二審法院依調查之結
    果，本於論理法則、經驗法則取捨證據認定事實，就被捨棄
    之證據，已於理由內敘明其捨棄之理由者，即非屬之；又「
    重要證據」，亦必須該證據已足認定受判決人應受無罪、或
    免訴、或輕於原審所認定之罪名方可，如不足以推翻原審所
    認定罪刑之證據，即非足生影響於原判決之重要證據。
三、細譯本件原第二審確定判決，係綜合受判決人甲○○、證人
    乙○○、該案共同被告陳紹詩於調查局接受詢問、檢察官偵
    訊及法院審理所為之陳述，參諸親協企業有限公司（下稱親
    協公司）帳目表記載「7月19日代付美岱交際費60萬元（新
    台幣，以下同）、國泰世華只領出240萬元」等卷內之證據
    資料之全證據調查意旨，並說明乙○○於原審所為有利於受
    判決人之證詞及受判決人與陳紹詩所持辯解何以不能採納，
    據以認定受判決人有下述詐欺取財犯罪行為：
（一）受判決人係德昌聯合會計師事務所會計師，陳紹詩係華崗
      企管顧問有限公司負責人，為代客記帳業者；丙○○係樹
      林廢棄物處理有限公司（下稱樹林公司）、親協公司等二
      公司之實際負責人；丁○○係丙○○之配偶；乙○○係丙○○之姐，亦為樹林公司、親協公司之會計；戊○○係財
      政部臺灣省北區國稅局（下稱北區國稅局）審查二科審核
      員，負責個人綜合所得稅查核工作。
（二）丁○○、丙○○因自民國89年4月起分別受領樹林、親協
      公司轉存之無記名可轉讓定存單，2人利息大幅增加，其
      中本金計來自樹林公司名下7千5百萬元（存入丁○○6千5
      百萬元、丙○○1千萬元）及親協公司名下3千萬元（存入
      丁○○3千萬元)，疑涉及逃漏稅捐，由戊○○於93年間負
      責查核。詎受判決人、陳紹詩竟共同意圖為自己不法所有
      ，利用北區國稅局承辦人戊○○調查前開逃漏稅案件時，
      於93年7月間，在臺北縣三重市○○○路540巷7號親協公
      司營業地點，由陳紹詩佯向乙○○誆稱可以打點國稅局人
      員，使樹林公司、親協公司免於補繳稅捐，並要求支付打
      點費用300萬元，使乙○○陷於錯誤，於同月間某日在親
      協公司支付300萬元款項予陳紹詩，嗣再以減少費用為由
      退還30萬元，餘款270萬元則由陳紹詩及受判決人各分得1
      70萬元及100萬元，受判決人並出面配合陪同丁○○至北
      區國稅局接受戊○○調查，用以取信乙○○。嗣樹林公司
      、親協公司因仍須補繳稅款561萬4千7百12元稅款，乙○○始知受騙。
四、對照受判決人如附件所示之所謂重要證據漏未審酌之再審理
    由：
（一）受判決人係再度援引第二審確定判決之共同被告戊○○、
      陳紹詩及被害人乙○○等人於調查局、偵查、原第一審及
      原第二審審理所為陳述而為爭執，然證據之證明力，係由
      事實審法院綜合全證據調查及辯論意旨，本於確信自由判
      斷，苟未牴觸經驗法則或論理法則，當不能以受判決人片
      面之主張而予以推翻。又證人之陳述縱有部分出現前後不
      一致或相互間有所歧異之情形，法院原得本其自由心證予
      以斟酌取捨。本件第二審確定判決所引戊○○、陳紹詩、
      乙○○等人於調查局、偵查、原第一審及原第二審之陳述
      ，均經原第二審法院於審判期日，提示其等陳述筆錄，使
      受判決人及其辯護人表示意見並為辯論，復於判決理由欄
      就各該供述證據之證明力取捨基準予以說明，其中對於受
      判決人所持辯解及所謂有利之證據何以不予採納，更載明
      以下理由：受判決人供承其自陳紹詩處分取乙○○所交付
      100萬元，卻未申報執行業務所得，僅於本案案發之後補
      行申報，以受判決人本身擔任會計師職務，於收取異於一
      般行情之100萬元費用，竟未申報稅收，已與常情有違。
      又受判決人縱未直接與乙○○聯繫並收取費用，惟乙○○
      於調查局中證稱：甲○○（即受判決人）曾陪同其至戊○○處洽談等語，受判決人於調查局中亦供稱：其曾去找戊○○洽談2至3次等語，足見其於取得費用後，為取信乙○○，曾與乙○○至戊○○處洽談，其與陳紹詩有犯意聯絡
      及行擔，並參與犯罪構成要件之行為，並無可疑。至陳紹
      詩於96年2月7日調查局訊問時，雖供稱其係瞞著乙○○及
      受判決人甲○○，自己賺該170萬元之款項，但關於詐騙
      乙○○部分，事證既已明確，所謂「瞞著甲○○」部分，
      受判決人既自承受陳紹詩委任處理上開事務，當知陳紹詩
      會向乙○○收取費用，難認有受隱瞞而不知上情之事，否
      則其本身何以又收取高達100萬元之費用，從而陳紹詩於
      調查局訊問時所稱係瞞著受判決人，自己賺該170萬元款
      項部分，難認與事實相符，自不足據為有利於受判決人之
      認定。至於乙○○於原審審理中雖證稱：前開款項係陳紹
      詩、甲○○之報酬，並不是用來打點稅務人員之費用等語
      ，但與先前供詞不符，且乙○○於調查局詢問時供稱其因
      事後仍要補稅5百多萬元，心裡不滿，乃向陳紹詩要求返
      還270萬元等語，衡情陳紹詩當初如非保證打點後可以不
      用繳稅，使乙○○陷於錯誤，何以乙○○會心生不滿而追
      討款項，足見乙○○於法院此部分之證詞，無非意在迴護
      受判決人、陳紹詩，不足採信。據此，本件原第二審判決
      ，對受判決人成立詐欺取財既遂罪之事實認定，實已斟酌
      如附件聲請再審狀所陳之事項，並於判決詳予說明認定受
      判決人犯罪事實所憑證據及對於受判決人及陳紹詩所持辯
      解不予採納之理由，乃認受判決人與陳紹詩等2人係共犯
      刑法第339條第1項之詐欺取財既遂罪，受判決人就原第二
      審確定判決本於自由心證已詳為論斷之事項及其他不足以
      動搖原有罪確定判決基礎之枝節問題，自行解讀其證明力
      而有所指摘，自難認原確定判決有足生影響於判決之重要
      證據漏未斟酌之瑕疵。
（二）受判決人復主張依樹林公司與親協公司88年、89年間之資
      產負債表及公司登記資料，可資研判丙○○、丁○○夫婦
      應無被課徵個人所得稅及贈與稅之問題，受判決人係本乎
      其會計師職責，收取100萬元酬金，提供會計與租稅上之
      會計專業服務云云。惟受判決人收取100萬元，係因其與
      陳紹詩共同詐騙乙○○而分得之贓款乙節，業經原第二審
      判決詳列積極證據認定在案，受判決人所稱上開樹林公司
      與親協公司88年、89年間之資產負債表及公司登記資料，
      並不足以認定受判決人無以佯稱可為乙○○打點國稅局人
      員之詐術，致乙○○陷於錯誤，而為交付前開金錢之犯意
      及犯行，且於客觀上與本案欠缺關連性，亦無從為受判決
      人有利之認定，不足動搖原確定判決之結果。
（三）又受判決人提出丁○○於原第一審證稱，其曾由受判決人
      陪同去過國稅局等情，據以主張受判決人確有為本案被害
      人等爭取稅務上之權益部分，核吳岱美於原第一審之證稱
      ，僅足認受判決人確有陪同吳岱美去過國稅局，並無從據
      以斷定受判決人並無詐騙犯行，當亦對原第二審確定判決
      結果不生影響。
五、據上，本件受判決人所執如附件所示之聲請再審理由，均非
    屬足生於影響判決之重要證據漏未審酌之情形，聲請意旨執
    此提起再審，自無理由。
據上論斷，應依刑事訴訟法第434條第1項，裁定如主文。
中    華    民    國    98    年    9     月    9     日
                  刑事第十三庭  審判長法  官  曾德水
                                      法  官  遲中慧
                                      法  官  陳恆寬
以上正本證明與原本無異。
不得抗告。
                                      書記官  黃家麟
中    華    民    國    98    年    9     月    10    日


司法院資訊處製作；財團法人民間司法改革基金會備份。
